臺灣臺中地方法院刑事判決　　　　　　　　　　　　　九十年度訴字第二一八六號
　　公　訴　人　台灣台中地方法院檢察署檢察官
　　被　　　告　甲○○
　　　　　　　　丁○○
右列被告因偽造文書案件，經檢察官提起公訴（八十九年度偵字第一八五一一號），
本院判決如左：
    主  文
甲○○共同連續行使偽造私文書，足以生損害於他人，累犯，處有期徒刑拾月。
丁○○共同連續行使偽造私文書，足以生損害於他人，處有期徒刑玖月。
如附表二所示之物均沒收。
    事  實
一、甲○○前於民國（下同）八十四間，因犯偽造有價証券案件，經本院以八十四年
    度訴字第一六六九號判決判處有期徒刑一年確定，於八十五年八月三十一日執行
    完畢；丁○○前於八十七年間，因犯詐欺案件，經台灣高雄地方法院以八十七年
    度易緝字第二四八號判處有期徒刑二年六月確定，又於八十七年間，因犯重利案
    件，經本院八十七年度訴字第一七一四號判處有期徒刑三月確定，嗣二案定應執
    行刑為二年七月，於八十九年一月五日假釋付保護管束（至九十年五月七日始假
    釋期滿）。詎均仍不知悔改，甲○○與丁○○及與年籍、姓名不詳，綽號「小廖
    」之成年男子，三人為圖以變造之身分資料冒名申請行動電話，竟基於偽造特種
    文書概括犯意之聯絡，於八十九年十月二十五日，由丁○○在台中市○○路○段
    五十六之一號，將先前經營地下錢莊借款人所留存質押之戊○○、乙○○、丙○○三人之國民身分証、及丁○○所有之照片乙張等物交予甲○○，由甲○○帶回
    台中市○區○○街五十八號住處，換貼自己、丁○○及「小廖」之照片，連續變
    造戊○○等三人之國民身分証，足生損害於戊○○、乙○○、丙○○等三人及戶
    政機關對戶籍管理之正確性。甲○○變造上開國民身分證後，於同年十一月三日
    ，在台中市○○街三十四號丁○○工作處，將上開變造乙○○、丙○○身分証交
    給丁○○及「小廖」二人使用。甲○○、丁○○、綽號「小廖」之人三人復基於
    行使偽造私文書及行使特種文書之概括犯意聯絡，自附表一所示之日期起，分別
    持上開變造之國民身分証，在台中市○區○○路「威洋通訊量販店」，假冒係戊○○、乙○○、丙○○本人申辦如附表一所示之行動電話，而在附表一所示之行
    動電話服務申請書（每份一式四聯，包括公司使用聯、客戶留存聯、代理商使用
    聯、經銷商使用聯）之申請人簽章欄上，偽造戊○○、乙○○、丙○○簽名之署
    押，進而偽造虛偽不實之行動電話申請書（表），並持以行使，透過「威洋通訊
    量販店」分向東信電訊股份有限公司（下稱東信公司）及遠傳電信股份有限公司
    （下稱遠傳公司）申請行動電話門號使用，致該兩家公司承辦人員陷於錯誤，因
    而核發附表一所示之門號及行動電話ＳＩＭ卡予甲○○等三人使用，綽號「小廖
    」之人、甲○○並將其所申請之行動電話門號均交由丁○○使用，丁○○、甲○○、綽號「小廖」之人等三人因之未付電信費用即可使用該門號通信，藉此獲取
    如附表一所示之不法利益，足生損害於戊○○、乙○○、丙○○及東信公司、遠
    傳公司對行動電話門號管理之正確性。嗣八十九年十一月九日下午五時許，丁○○騎機車搭載甲○○行經台中市○○路五二五號前，為警臨檢，二人意圖規避查
    緝，竟承前行使特種文書之概括犯意，復拿出變造乙○○、戊○○之身分証應訊
    ，惟仍遭警視破後查獲，扣得變造戊○○、乙○○身分証二枚、行動電話申請書
    （表）三張、行動電話ＳＩＭ卡片三枚。
二、案經台中市警察局移送臺灣臺中地方法院檢察署檢察官偵查起訴。
    理  由
一、右揭犯罪事實，業據被告甲○○、丁○○坦承不諱，惟被告二人辯稱：所申請之
    行動電話門號僅使用其中一個門號，其餘之門號均未使用云云。然查：附表所示
    之行動電話門號分別係被害人戊○○、乙○○、丙○○等遭冒名申辦之事實，亦
    據被害人乙○○、丙○○於警訊中指陳明確，而被告二人使用該等行動電話門號
    多次，撥打如附表所示之費用數額，亦有東信公司、遠傳公司所提供之欠款資料
    在卷可參，並有扣案之行動電話申請書（表）、變造身分証二枚、行動電話ＳＩ
    Ｍ卡片三枚足資佐証，及卷附之行動電話申請書（表）影本可稽，足見被告二人
    確有使用如附表所示之行動電話門號通訊，渠等上開所辯，尚難採信。本件事証
    明確，被告二人犯行堪予認定，應予依法論科。
二、按被告二人意圖為自己不法之所有，主觀上並無付款意願，而持變造之國民身分
    證，冒以被害人之名義，於行動電話申請書（表）上簽名，以申辦行動電話門號
    ，使東信公司及遠傳公司陷於錯誤，誤以為被告二人為被害人等而提供上開行動
    電話門號予被告二人使用，是核被告甲○○、丁○○所為，係犯刑法第二百十六
    條、第二百十條之行使偽造私文書罪、第二百十六條、第二百十二條之行使變造
    特種文書罪、第三百三十九條第二項詐欺得利罪。被告二人與綽號「小廖」三人
    間，就行使變造國民身分證及分持變造國民身分證申辦行動電話門號所為，具有
    犯意聯絡及行為分擔，為共同正犯。被告二人偽造署押為偽造行動電話申請書（
    表）私文書之部分行為，而偽造私文書之低度行為則為行使偽造私文書之高度行
    為所吸收，變造國民身分證特種文書之低度行為為行使變造特種文書之高度行為
    所吸收，爰均不另論罪。被告二人先後多次為前開行使偽造私文書、行使變造特
    種文書、詐欺得利犯行，時間緊接，犯罪構成要件相同，顯係各基於概括犯意為
    之，均為連續犯，均依刑法第五十六條規定，以一罪論，並加重其刑。被告二人
    所犯上開三罪間，有方法、結果之牽連關係，應均依刑法第五十五條之規定，從
    較重行使偽造私文書罪處斷。另被告甲○○前於八十四間，因犯偽造有價証券案
    件，經本院以八十四年度訴字第一六六九號判決判處有期徒刑一年確定，於八十
    五年八月三十一日執行完畢等情，有台灣台中地方法院檢察署刑案資料查詢紀錄
    表及台灣高等法院被告全國前案紀錄表各乙份在卷足憑，被告甲○○五年以內再
    犯本件有期徒刑以上之罪，為累犯，應依刑法第四十七條規定遞加重其刑。爰審
    酌被告二人素行不良，被告丁○○於假釋期間，仍不思悔改，復因渠等一時貪念
    ，意圖使用電話通訊無需付費之私利之犯罪動機，而變造他人國民身分證，犯罪
    之目的、撥打所獲利益，對被害人所生危害，犯後坦承部分犯行，知所悔悟等一
    切情狀，分別量處如主文所示之刑，以資懲儆。
三、扣案之國民身分證為被害人戊○○、乙○○所有，及未扣案之丙○○國民身分證
    ，係被害人丙○○所有，已據被害人乙○○、丙○○於警訊中指認無訛，自不得
    宣告沒收之，惟前開變造戊○○、乙○○之國民身分證上之相片二張，分別為被
    告甲○○、丁○○所有，且係供犯本件變造特種文書罪所用，業據被告等供承在
    卷，另變造之丙○○國民身分證上之相片一張，係綽號「小廖」之人所有，且係
    供犯本件變造特種文書罪所用，雖未據扣案，然無證據證明已滅失，爰均依刑法
    第三十八條第一項第二款之規定宣告沒收之；扣案如附表二編號二之、、
    所示之行動電話服務申請書（表）顧客留存聯及該等ＳＩＭ卡共三張，及附表二
    編號二之、、、所示之行動電話服務申請書（表）客戶留存聯及該等Ｓ
    ＩＭ卡四張，雖未據扣案，但既無證據證明業已滅失，且均為被告二人或共犯綽
    號「小廖」之人所有，因犯罪所得之物，爰均依刑法第三十八條第一項第三款諭
    知沒收；至附表二編號三所示之行動電話服務申請書（表）公司使用聯、代理商
    使用聯、經銷商使用聯等，業據被告等人交由遠傳公司及東信公司、代理商及經
    銷商存查，並非被告等所有之物，惟其上偽造之署押（一式四聯之複寫部分），
    計戊○○署押三枚、乙○○之署押九枚、丙○○之署押九枚，不問是否屬於被告
    等所有，均應依刑法第二百十九條宣告沒收，至於如附表二編號二所示行動電話
    服務申請書（表）客戶留存聯上偽造之署押，因行動電話服務申請書（表）客戶
    留存聯既已宣告沒收，其上偽造之署押自不再諭知沒收，應予敘明。
四、公訴意旨認：被告二人上開所為，另涉犯電信法第五十六條第一項之盜用他人電
    信設備通信罪嫌。惟按電信法第五十六條第一項之罪，係指以有線、無線或其他
    電磁方式盜接或知他人製造、變造電信器材或為前開盜接而為盜用者而言，此觀
    之同法第六十條，對犯第五十六條之罪者，其電信器材，不問屬於犯人與否均應
    沒收之規定自明，被告二人所使用之行動電話門號既係冒他人之名申辦，並非盜
    拷而來，則其撥打行為自不構成電信法第五十六條第一項之罪，本應為無罪之諭
    知，惟公訴人認此部分犯行與前揭論罪部分，具有牽連犯裁判上一罪之關係，是
    爰不另為無罪之諭知，併此敘明。
據上論斷，應依刑事訴訟法第二百九十九條第一項前段，刑法第二十八條、第五十六
條、第二百十六條、第二百十條、第二百十二條、第三百三十九條第二項、第五十五
條、第四十七條、第二百十九條、第三十八條第一項第二款、第三款，罰金罰鍰提高
標準條例第一條前段，判決如主文。
中      華      民      國      九十一    年      三    月    十三    日
                                臺灣臺中地方法院刑事第六庭
                                    法  官  劉  麗  瑛
右正本證明與原本無異。
如不服本判決，應於判決送達後十日內向本院提出上訴狀，上訴於臺灣高等法院臺中
分院( 須附繕本 )。
                                    書記官
中    華    民    國      九十一      年       三      月     十三  日
【附表一】
┌───┬──────┬───────┬─────┬─────┬────┐
│編號  │冒名申請人  │申請日期      │行動電話號│電信公司名│被冒名人│
│      │            │              │碼        │稱；盜用總│        │
│      │            │              │          │額        │        │
├───┼──────┼───────┼─────┼─────┼────┤
│一    │甲○○      │八十九年十一月│○九五五四│遠傳公司；│戊○○  │
│      │            │初某日        │九五九三二│三千一百九│        │
│      │            │              │號        │十一元    │        │
├───┼──────┼───────┼─────┼─────┼────┤
│二    │丁○○      │八十九年十一月│○九三一六│東信公司；│乙○○  │
│      │            │四日          │九八七九七│六百七十一│        │
│      │            │              │號        │元        │        │
├───┼──────┼───────┼─────┼─────┼────┤
│三    │同右        │同右          │○九三一五│東信公司；│同右    │
│      │            │              │五九八七○│九百三十三│        │
│      │            │              │號        │元        │        │
├───┼──────┼───────┼─────┼─────┼────┤
│四    │同右        │同右          │○九二三三│東信公司；│同右    │
│      │            │              │九○六四九│無        │        │
│      │            │              │號        │          │        │
├───┼──────┼───────┼─────┼─────┼────┤
│五    │綽號「小廖」│八十九年十一月│○九三一六│東信公司；│丙○○  │
│      │之人        │八日          │九七四五五│無        │        │
│      │            │              │號    │          │        │
├───┼──────┼───────┼─────┼─────┼────┤
│六    │同右        │同右          │○九二三二│東信公司；│同右    │
│      │            │              │六三一七六│六百七十二│        │
│      │            │              │號        │元        │        │
├───┼──────┼───────┼─────┼─────┼────┤
│七    │同右        │同右          │○九五五七│遠傳公司  │同右    │
│      │            │              │五四九五八│三十八元  │        │
│      │            │              │號        │          │        │
└───┴──────┴───────┴─────┴─────┴────┘
【附表二】
一、戊○○、乙○○之國民身分證上之被告甲○○、丁○○相片各一張（有扣案）、
    丙○○國民身分證上之綽號「小廖」之人相片一張（未扣案）
二、行動電話號碼：0000000000號行動電話服務申請書（表）顧客留存
      聯一張、ＳＩＭ卡一張（有扣案）
    行動電話號碼：0000000000號行動電話服務申請書（表）顧客留存
      聯一張、ＳＩＭ卡一張（未扣案）
    行動電話號碼：0000000000號行動電話服務申請書（表）顧客留存
      聯一張、ＳＩＭ卡一張（未扣案）
    行動電話號碼：0000000000號行動電話服務申請書（表）顧客留存
      聯一張、ＳＩＭ卡一張（未扣案）
    行動電話號碼：0000000000號行動電話服務申請書（表）顧客留存
      聯一張、ＳＩＭ卡一張（有扣案）
    行動電話號碼：0000000000號行動電話服務申請書（表）顧客留存
      聯一張、ＳＩＭ卡一張（未扣案）
    行動電話號碼：0000000000號行動電話服務申請書（表）顧客留存
      聯一張、ＳＩＭ卡一張（有扣案）
三、行動電話號碼：0000000000號行動電話服務申請書（表）公司使用
      聯、代理商使用聯、經銷商使用聯上之「戊○○」署押共三枚
    行動電話號碼：0000000000號行動電話服務申請書（表）公司使用
      聯、代理商使用聯、經銷商使用聯上之「乙○○」署押共三枚
    行動電話號碼：0000000000號行動電話服務申請書（表）公司使用
      聯、代理商使用聯、經銷商使用聯上之「乙○○」署押共三枚
    行動電話號碼：0000000000號行動電話服務申請書（表）公司使用
      聯、代理商使用聯、經銷商使用聯上之「乙○○」署押共三枚
    行動電話號碼：0000000000號行動電話服務申請書（表）公司使用
      聯、代理商使用聯、經銷商使用聯上之「丙○○」署押共三枚
    行動電話號碼：0000000000號行動電話服務申請書（表）公司使用
      聯、代理商使用聯、經銷商使用聯上之「丙○○」署押共三枚
    行動電話號碼：0000000000號行動電話服務申請書（表）公司使用
      聯、代理商使用聯、經銷商使用聯上之「丙○○」署押共三枚
附錄論罪科刑法條
刑法第二百十條
偽造、變造私文書，足以生損害於公眾或他人者，處五年以下有期徒刑。
刑法第二百一十二條
偽造、變造護照、旅券、免許證、特許證及關於品行、能力服務或其他相類之證書、
介紹書，足以生損害於公眾或他人者，處一年以下有期徒刑、拘役或三百元以下罰金
。
刑法第二百一十六條
行使第二百十條至第二百十五條之文書者，依偽造、變造文書或登載不實事項或使登
載不實事項之規定處斷。
刑法第三百三十九條
意圖為自己或第三人不法之所有，以詐術使人將本人或第三人之物交付者，處五年以
下有期徒刑、拘役或科或併科一千元以下罰金。
以前項方法得財產上不法之利益或使第三人得之者，亦同。
前二項之未遂犯罰之。
